【裁判字號】    89,判,222
【裁判日期】    890127
【裁判案由】    綜合所得稅
【裁判全文】
行  政  法  院  判  決                            八十九年度判字第二二二號
    原      告  甲○○
    被      告  財政部臺灣省中區國稅局
右當事人間因綜合所得稅事件，原告不服行政院中華民國八十七年十二月十四日台八
七訴字第六一一六三號再訴願決定，提起行政訴訟。本院判決如左︰
    主  文
原告之訴駁回。
    事  實
緣原告民國八十一及八十二年度綜合所得稅結算申報，經被告所屬竹南稽徵所核定綜
合所得總額新台幣（下同）一、六七一、四五五元及四、四八八、○六九元，應補稅
額六七、五九八元及五八一、○七六元，原告不服，就營利所得項目依法申請復查，
未獲變更，提起訴願及再訴願亦遞遭決定駁回，遂提起行政訴訟，茲摘兩造訴辯意
旨於次：
原告起訴意旨略謂：查苗栗縣稅捐處根據法務部調查局北部地區機動工作組，於八十
三年四月七日在造橋鄉朝陽村一鄰大湖內十一之一號（非平順企業社營業登記地址）
所查扣帳證資料，逕行推斷臆測平順企業社違章漏稅，核定漏開統一發票金額八十一
年度六、四七八、一二五元，八十二年度三、○四七、九三六元，補徵營業稅四七六
、三○三元，並科處罰鍰二、三八一、五○○元，平順企業社對苗栗縣稅捐稽徵處八
十四年十一月七日苗稅法字第八四一二○○五六號違章案件處分書所為之處分依法申
請復查結果，除追減罰鍰一、四二八、○九三元外，其餘部分未獲變更，已於法定期
間八十五年十一月十日向台灣省政府提起訴願，訴願決定原處分撤銷，由原處分機關
另為處分在案。按平順企業社係依法登記之商號，登記組織為合夥（合夥人為賴平順
、許清信）代表商號之負責人為合夥人賴平順，歷年均具實開立統一發票，申報繳納
各項稅捐，從未有違章漏稅情事，該社於申請復查及提起訴願時已論述甚為詳明，現
仍在行政救濟程序中，並未確定，又一順、洋陽、捷茂、順平、建信、大發等企業亦
均係依法申報設立營業登記為合法商號，並經苗栗縣稅捐處竹南分處審查核准使用統
一發票，亦均依法申報繳納各項稅捐有案可稽（含各負責人個人綜合所得稅）被告對
上述平順、一順、洋陽、捷茂、順平、建信、大發等企業社並未核定違章漏稅，究係
根據何項資料核定原告營利所得﹖本案查扣帳證資料並非平順企業社所有，而營利所
得之核定必先有營利事業之銷售額（銷貨收入）始能據以依法核定，茲苗栗縣稅捐處
核定平順企業社八十一、八十二年度逃漏銷售額已被台灣省政府撤銷，現仍在復查中
，並未確定，上述七家商號之八十一、八十二年度營利事業所得稅結算申報案件亦迄
未收到違章處分書，被告即先行推論原告漏報八十一、八十二年度營利所得，實屬本
末倒置，顯與財政部八十年八月八日台財稅第八○○六九五六○○號函規定不符，違
法課稅，彰彰明甚。且苗栗縣稅捐處核定平順企業社八十二年度嫌逃漏銷售額亦不
過三、○四七、九三六元而已，被告竟核定原告漏報所得高達一○、三九五、三六五
元，顯與事實不符。又苗栗縣稅捐處於審理平順企業社嫌漏報八十二年度銷售額時
，已扣除其已開立統一發票銷售額一六、四○一、六○四元及扣除屬一順、洋陽、捷
茂、順平、建信、大發等六家企業社已依法開立統一發票銷售額共計五九、五○九、
○九三元在案，足資證明該一順等六家商號為合法登記商號。本件同為政府稅捐稽徵
機關對查扣同一違章證物（違章事實）之認定發生兩歧，尤以對於尚在行政救濟中
嫌違章仍有爭議之案件，即草率推定漏報營利所得，違法課徵，至為顯然。按違章漏
稅案件之審理，應依事實認定，而事實之認定，應憑證據，本件違章原處分機關並未
查獲違章證物，而僅憑調查機關移送不實之調查筆錄推斷認定，於法自有未合。請將
原處分及原決定併予撤銷等語。
被告答辯意旨略謂︰按「個人之綜合所得總額，以其全年左列各類所得合併計算之：
第一類：營利所得：公司股東所分配之股利、合作社社員所分配之盈餘、合夥組織營
利事業之合夥人每年度應分配之盈餘、獨資資本主每年自其獨資經營事業所得之盈餘
及個人一時貿易之盈餘皆屬之。合夥人應分配盈餘及獨資資本主經營獨資事業所得之
盈餘，應按核定之營利事業所得稅額，減除已納營利事業所得稅後之餘額計算之。」
又「合夥組織營利事業之合夥人，及獨資資本主，於課徵綜合所得稅時，對其營利所
得之計算，所得稅法第十四條第一項第一類末段：『合夥人，應分配盈餘，及獨資資
本主，經營獨資事業所得之盈餘，應按核定之營利事業所得額減除已納營利事業所得
稅後之餘額計算之』。至該項營利事業所得稅，如經行政救濟程序確定後影響於合夥
人盈餘分配之數額或獨資資本主所得之盈餘數額時，縱綜合所得稅部分，未經行政救
濟程序，稽徵機關亦應依據行政權限予以更正辦理補退稅款，但如該項營利事業所得
稅部分尚在行政救濟程序進行中，則綜合所得稅之盈餘分配部分，自仍應按原核定之
應分配盈餘減除應納營利事業所得稅後之餘額計課。」為行為時所得稅法第十四條第
一類暨財政部五十三年三月九日台財稅發第一七四九號函釋所明示。查原告係平順企
業社（砂石採取買賣業）之合夥人，於八十三年四月七日經法務部調查局北部地區機
動工作組查獲私帳表冊（明細分類帳、損益表）等資料，並由苗栗縣稅捐稽徵處依漏
報銷售額，未依法開立發票及八十二年度並藉由一順企業社等六家行號分別開立發票
分散所得等違章情事核定補徵營業稅及裁處罰鍰，被告依苗栗縣稅捐稽徵處通報之資
料核定平順企業社八十一及八十二年度之課稅所得額一、四六二、九○七元及一○、
六八九、六四九元減除營利事業所得稅三六一、五六○元及二、六六二、四一二元後
，按原告之出資比率核課營利所得三六七、一一六元及二、四○八、一七一元。原告
雖不服，主張平順及一順等六家企業社係依法申辦設立營業登記之合法商號，歷年均
具實開立統一發票，從未有違章漏稅情事，又本案系爭之查扣帳證資料，並非平順企
業所有，且同一事件之營業稅部分尚在行政救濟程序中，如此逕予核課原告營利所得
，實屬末倒置云云。但查法務部調查局北部地區機動工作組查獲除平順企業社有實際
營業事實外，餘一順等六家企業社既無機具及生財設備，亦無營業事實，純為分散平
順企業社之營業額而設立，業經實際負責人之原告及會計江瑞蘭、范秀金坦承不諱，
范秀金並於調查局偵查時自認調查人員查獲之帳證資料為其負責記載，且確認金額無
誤。又平順企業社八十一、八十二年度營利事業所得稅雖在行政救濟程序中，惟綜合
所得稅盈餘分配部分，仍應按原核定之所得額減除應納營利事業所得稅後之餘額歸戶
計課。況依鈞院五十五年判字第三三二號判例所示，倘營利事業所得額經行政救濟程
序後所確定之數額，與稅捐稽徵機關核定之數額有出入，致影響合夥人應分配之盈餘
數額，縱合夥人綜合所得稅部分未經行政救濟程序，被告亦應本諸職權予以更正，退
補稅款，但要不能謂合夥人之綜合所得稅必待其營利事業所得額經行政救濟程序最終
確定後，始得予以課徵，原告之訴顯無理由，請予駁回等語。
    理  由
按合夥組織營利事業之合夥人每年度應分配之盈餘為營利所得，應按核定之營利事業
所得額，減除已納營利事業所得稅後之餘額，併計個人綜合所得總額課徵綜合所得稅
，為行為時所得稅法第十三條及第十四條第一項第一類所明定。所謂核定之營利事業
所得額，係指稅捐稽徵機關依法調查核定之營利事業所得額而言，如該營利事業所得
額經行政救濟程序後所確定之數額，與稅捐稽徵機關核定之數額有出入，致影響合夥
人應分配之盈餘數額，依財政部五十三年三月九日台財稅發字第一七四九號令釋，縱
合夥人綜合所得稅部分未經行政救濟程序，稅捐稽徵機關亦應依職權予以更正，退補
稅款，但要不能謂合夥人之綜合所得稅必待其營利事業所得額經行政救濟程序最終確
定後，始得予以課徵（本院五十五年判字第三三二號判例參照）。查本件原告八十一
及八十二年度綜合所得稅結算申報，被告以其係平順企業社（砂石採取買賣業）之合
夥人，該社經法務部調查局北部地區機動工作組查獲私帳表冊等資料，嫌未依法開
立統一發票漏報銷售額，及八十二年度藉由無營業事實之一順企業社等六家行號分別
開立統一發票分散所得等違章情事，經苗栗縣稅捐稽徵處核定補徵營業稅及科處罰鍰
在案，遂依該處通報資料，核定平順企業社八十一及八十二年度之課稅所得額一、四
六二、九○七元及一○、六八九、六四九元（八十二年度查獲實際營業額七三、九五
一、六三三元，減除已開立發票及報繳數額一六、四○一、六○四元，漏報銷售額為
五七、五五二、○二九元，包括平順企業社漏開發票額三、○四七、九三六元及藉由
一順企業社等六家名義開立發票及報繳金額五四、五○四、○九三元，按毛利率百分
之十八，核計漏報所得額一○、三五九、三六五元），減除已納營利事業所得稅三六
一、五六○元及二、六六二、四一二元後之餘額，按各年度實際合夥人之出資比例核
定原告之營利所得分別為八十一年度三六七、一一五元，八十二年度二、四○八、一
七一元，併課其八十一及八十二年度綜合所得稅。原告不服，循序提起行政爭訟，主
張平順及一順等六家企業社均係依法辦理營業登記之合法商號，歷年亦均據實開立統
一發票，各負責人並申報綜合所得稅，法務部調查局北部地區機動工作組查扣帳證資
料並非平順企業社所有，且平順企業社同一事實之營業稅部分尚在行政救濟程序，據
以歸課原告營利所得，實屬本末倒置；又苗栗縣稅捐稽徵處核定平順企業社八十二年
度涉嫌逃漏銷售額僅三、○七四、九三六元，被告核定漏報所得額達一○、三五九、
三六五元與事實不符云云。惟查法務部調查局北部地區機動工作組查獲除平順企業社
有實際營業事實外，餘一順等六家企業社既無機具及生財設備，亦無營業事實，係為
分散平順企業社之營業額而設立，業經原告即上開企業社之實際負責人及會計江瑞蘭
、范秀金供認綦詳，（法務部調查局北部地區機動工作組八十三年八月十日電字第
一九五三號函影本）。該企業社會計范秀金於調查局調查時亦坦承調查人員查獲之帳
證資料為其負責記載，並經確認金額無誤。（卷附八十三年八月二日調查筆錄影本）
，平順企業社之營利事業所得稅部分既仍在行政救濟程序，依財政部台財稅發字第
一七四九號函釋，綜合所得稅之盈餘分配，自仍應按原核定之營利事業所得額減除應
納營利事業所得稅後之餘額計課，至該項營利事業所得稅經行政救濟程序確定後倘有
變更，被告自會本諸職權，以更正方式辦理退補稅款。原告雖又訴稱同一事實之營業
稅部分，業經台灣省政府八六府訴二字第一四五○六三號訴願決定撤銷重核，被告未
查獲違章證物，僅憑調查機關移送之不實調查筆錄推斷認定，尚屬違誤云云。但查平
順企業社就營業稅及營利事業所得稅皆已提起行政救濟，營業稅部分固經台灣省政府
訴願決定撤銷重核，惟苗栗縣稅捐稽徵處並未作成重核復查決定，且營利事業所得稅
部分尚在行政救濟，依行為時所得稅法第十四條第一項第一類規定及財政部台財稅
發字第一七四九號函釋，被告先按原核定之營利事業所得額減除應納營利事業所得稅
後之餘額計課綜合所得稅，並無不合。一再訴願決定，遞予維持，亦均無違誤。原告
起訴論旨，難謂為有理由，應予駁回。
據上論結，本件原告之訴為無理由，爰依行政訴訟法第二十六條後段，判決如主文。
中    華    民    國     八十九      年      一      月     二十七      日
                    行 政 法 院 第 三 庭
                                審 判 長 評  事      曾  隆  興
                                         評  事      鄭  淑  貞
                                         評  事      林  家  惠
                                         評  事      張  瓊  文
                                         評  事      徐  瑞  晃
右  正  本  證  明  與  原  本  無  異
                                         法院書記官  陳  盛  信
中    華    民    國     八十九      年      一      月     二十八      日


司法院資訊處製作；財團法人民間司法改革基金會備份。
